【裁判字號】    98,訴,337
【裁判日期】    980625
【裁判案由】    偽造有價證券
【裁判全文】
臺灣高雄地方法院刑事判決               98年度訴字第337號
公  訴  人  臺灣高雄地方法院檢察署檢察官
被      告  甲○○
指定辯護人  本院公設辯護人陳信凱
上列被告因偽造有價證券案件，經檢察官提起公訴（98年度偵字
第399號），本院判決如下：
    主  文
甲○○共同連續犯偽造有價證券罪，處有期徒刑貳年。緩刑年
。
如附表所示之偽造支票貳拾貳紙，均沒收。
    事  實
一、丙○○（所涉偽造有價證券罪業經臺灣高等法院高雄分院判
    處有期徒刑三年二月確定）於民國90年5 月間，因其所經營
    之光邑國際開發股份有限公司（設高雄市苓雅區○○○路
    149 號）資金周轉不靈，乃指示公司職員甲○○，於90年5
    月間某日，未經蔡欣芳之弟乙○○之同意，趁乙○○不在家
    之便，意圖為自己不法所有之犯意，在高雄市○鎮區○○街
    81號3 樓住處乙○○房間內徒手竊取乙○○所有空白支票22
    張（高雄區中小企業銀行0000 0000000000 號帳戶，支票號
    碼：KL A0000000 號至KLA0000000號）及乙○○之印章一枚
    （甲○○所涉親屬間竊盜罪，業經乙○○撤回告訴，經台灣
    高雄地方法院檢察署檢察官為不起訴處分），嗣甲○○取得
    該支票及印章後，將之交由丙○○收受。丙○○與甲○○均
    明知並未得乙○○之同意或授權，竟共同意圖供行使之用，
    基於偽造有價證券之概括犯意，自90年5 月9 日起至90年7
    、8 月間止，在上開公司內以盜用上開乙○○印章捺印文，
    由丙○○或甲○○填具其餘票載事項（發票日期及面額如附
    表所示）之方法，而連續偽造以乙○○為發票人之支票如附
    表所示22張，並交付予公司往來之廠商或充當押票向他人借
    款或換回丙○○先前交付他人不獲兌現之客票而行使之，嗣
    前開偽造之支票陸續經提示遭退票後，經乙○○報警而循線
    查獲上情。
二、案經臺灣高等法院高雄分院檢察署檢察官自動檢舉偵查起訴
    。
    理  由
壹、證據能力部分：
    按被告以外之人於審判外向法官所為之陳述，得為證據，刑
    事訴訟法第159 條之1 第1 項定有明文。經查，證人乙○○
    於本院92年訴字第1496號案件中於93年11月19日經具結後向
    法官所為證述之內容，係屬審判外向法官所為之陳述，核之
    上開說明，自有證據能力，而得作為本件認定犯罪事實之之
    證據。
貳、實體部分：
一、上開犯罪事實業據被告甲○○於本院審理中坦承不諱，並經
    證人乙○○於本院92年訴字第1496號案件中證述明確（見92
    年訴字第1496號影卷第200 ─202 頁），更有如附表所示之
    支票及退票理由單各1 紙在卷可查（見92年訴字第1496 號
    影卷第78─93頁）；又共同正犯之成立，有以共同犯意而共
    同實施犯罪構成要件之行為者，有以自己犯罪之意思，參與
    犯罪構成要件以外之行為者，有雖以幫助他人犯罪之意思而
    參與犯罪構成要件之行為者，有以自己犯罪之意思，事前同
    謀推由一部分實施犯罪之行為者，均屬之，司法院大法官會
    議釋字第109 號解釋可供參考，蓋共同正犯，係共同實施犯
    罪行為之人，在共同意思範圍內，各自分擔犯罪行為之一部
    ，相互利用他人之行為，以達其犯罪之目的，其成立不以全
    體均參與實施犯罪構成要件之行為為要件。共同正犯之意思
    聯絡，不以數人間直接發生者為限，間接之聯絡者，亦包括
    在內，復不限於事前有所謀議，僅於行為當時有共同犯意之
    聯絡，於行為當時，基於相互之認識，不論明示通謀或相互
    間默示合致，以共同犯罪之意思參與，均屬之；而行為分擔
    ，亦不以每一階段皆有參與為必要，倘具有相互利用其行為
    之合同意思所為，仍應負共同正犯之責，良以共同正犯，於
    合同意思範圍內，組成一共犯團體，團體中任何一人之行為
    ，均為共犯團體之行為，他共犯均須負共同責任，初無分別
    何一行為係何一共犯所實施之必要（最高法院55年度台上字
    第522 號、87年度台非字第35號、85年度台上字第4962號、
    88年度台上字第2230號、第2858號判決、最高法院28年上字
    第3110號、73年台上字第1886號、77年台上字第2135號判例
    意旨參照），被告明知未取得乙○○之同意或授權，竟將竊
    得之支票、印章交與另案被告丙○○偽造，並填寫其中多張
    支票金額及日期交由另案被告丙○○盜用乙○○印章，其與
    另案被告丙○○間有犯意聯絡及行為分擔無疑；本件罪證明
    確，被告之犯行堪以認定。
二、被告行為後，刑法部分條文於94年2 月2 日修正公佈，並於
    95年7 月1 日施行。依現行刑法第2 條第1 項規定：「行為
    後法律有變更者，適用行為時之法律。但行為後之法律有利
    於行為人者，適用最有利於行為人之法律」。又本次修正涵
    蓋之範圍甚廣，故比較新舊法時，應就罪刑有關之共犯、牽
    連犯、連續犯、有無累犯加重、自首減輕暨其他法定加減原
    因與加減例等一切情形，綜其全部罪刑之結果而為比較，依
    比較之結果而為整體之適用，不能分別適用有利之條文，此
    有最高法院95年5 月23日所為之95年度第8 次刑庭會議決議
    及96年度台上字第2233號、5129號判決可供參照。經查，（
    一）被告行為後，刑法第56條連續犯之規定，業於94年2 月
    2 日修正公布刪除，並於95年7 月1 日施行，則被告之犯行
    ，因行為後新法業已刪除連續犯之規定，此刪除雖非犯罪構
    成要件之變更，但顯已影響行為人刑罰之法律效果，自屬法
    律有變更，依新法第2 條第1 項規定，比較新、舊法結果，
    新法並未對於被告較為有利；（二）刑法第28條原規定：「
    二人以上共同『實施』犯罪之行為者，皆為共同正犯」，被
    告行為後，新法修正為：「二人以上共同『實行』犯罪之行
    為者，皆為共同正犯」；將舊法之「實施」修正為「實行」
    ，原「實施」之概念，包含陰謀、預備、著手及實行等階段
    之行為，修正後僅共同「實行」犯罪行為始成立共同正犯，
    是新法共同正犯之範圍已有限縮，排除陰謀犯、預備犯之共
    同正犯，新舊法就共同正犯之範圍既因此而有所變動，自屬
    犯罪後法律有變更，而非僅屬純文字修正，應有新舊法比較
    適用之問題（最高法院96年度台上字第934 號判決參照），
    而在本件中無論依修正前或修正後之規定，被告均成立共同
    正犯，新法並未較有利於被告；（三）依上所述，綜合比較
    新舊法之結果，本件被告犯行有關共犯及連續犯部分，應分
    別依修正前刑法第28條、第56條之規定論處。
三、核被告所為，係犯刑法第201 條第1 項之偽造有價證券罪。
    其偽造有價證券部分與另案被告丙○○間有犯意聯絡及行為
    分擔，應論以為共同正犯。其盜取「乙○○」印章後盜用該
    印文，均係偽造有價證券之部分行為，其行使偽造有價證券
    之低度行為，應為偽造之高度行為所吸收。其先後多次偽造
    有價證券之犯行，時間緊接，犯罪構成要件相同，顯係基於
    概括犯意為之，處依修正前刑法第56條連續犯之規定，以一
    罪論，並加重其刑。被告係因任職另案被告丙○○之公司，
    為保全工作而犯本件之罪，且所偽造者係其弟之支票，其情
    節相對較輕，如處以最低之刑，仍有情輕法重之情形，爰依
    刑法第59條之規定減輕其刑（上開刑法之修正，有關刑法第
    59條部分修正條文僅係法院就刑之酌減審認標準見解明文化
    ，非屬法律變更，此有最高法院95年度第8 次刑事庭會議決
    議意旨參照）。審酌被告前無犯罪之前科紀錄，有臺灣高等
    法院被告全國前案紀錄表在卷可稽，平日素行良好，因受他
    人之利用而偽造有價證券，造成乙○○票信受損，影響社會
    經濟活動，及偽造有價證券之發票金額、數量，犯後坦承犯
    行態度良好等一切情狀，量處如主文所示之刑。被告偽造之
    支票22張（高雄區中小企業銀行000000000000 0000000號帳
    戶，支票號碼：KLA000 0000 號至KLA0000000號），不問屬
    於被告與否，依刑法第20 5條規定，宣告沒收。又被告未曾
    受有期徒刑之宣告，其因一時失慮致罹刑章，其等經此偵、
    審教訓後，應知所警惕，信無再犯之虞，再刑罰固屬國家對
    於犯罪之人，以剝奪法益之手段，所加之公法之制裁，惟其
    積極目的，則在預防犯人之再犯，故對於初犯，惡性未深，
    天良未泯者，若因偶然觸法，即置諸刑獄自非刑罰之目的，
    是本院認所宣告之刑以暫不執行為適當，爰依刑法第74條第
    1 項第1 款之規定，併予諭知被告緩刑3 年（上開刑法之修
    正，有關緩刑之宣告，應逕適用新法第74條之規定，此有最
    高法院95年度第8 次刑事庭會議決議意旨參照）。
據上論斷，應依刑事訴訟法第299 條第1 項前段、修正前刑法第
第28條、第56條、刑法第2 條第1 項前段、第201 條第1 項、第
205 條、第59條、第74條第1 項第1 款，判決如主文。
中    華    民    國    98    年    6     月    25    日
                  刑事第七庭    審判長法  官  陳  箐
                                      法  官  莊珮君
                                      法  官  林俊寬
以上正本證明與原本無異。
如不服本判決應於收受送達後10日內向本院提出上訴書狀，並應
敘述具體理由；如未敘述上訴理由者，應於上訴期間屆滿後20日
內向本院補提理由書（均須按他造當事人之人數附繕本）「切勿
逕送上級法院」。
中    華    民    國    98    年    6     月    25    日
                                      書記官  林香如
附錄本判決論罪科刑法條：
中華民國刑法第201條第1項
意圖供行使之用，而偽造、變造公債票、公司股票或其他有價證
券者，處3 年以上10年以下有期徒刑，得併科3 千元以下罰金。
中華民國刑法第349 條第1 項收受贓物者，處3 年以下有期徒刑
、拘役或5 百元以下罰金。
附表：
    發票人：乙○○
┌──┬──────┬────┬───────┐
│編號│支 票  號 碼│票    載│票 面  金 額  │
│    │            │發 票 日│(新台幣)      │
├──┼──────┼────┼───────┤
│一  │KLA-0000000 │8.  │13萬5,100元整 │
├──┼──────┼────┼───────┤
│二  │KLA-0000000 │8.  │13萬8,000元整 │
├──┼──────┼────┼───────┤
│三  │KLA-0000000 │7.７  │5萬2,500元整  │
├──┼──────┼────┼───────┤
│四  │KLA-0000000 │7.  │5,566 元整    │
├──┼──────┼────┼───────┤
│五  │KLA-0000000 │8.  │5萬2,300元整  │
├──┼──────┼────┼───────┤
│六  │KLA-0000000 │8.  │14萬3,800元整 │
├──┼──────┼────┼───────┤
│七  │KLA-0000000 │8.  │2 萬元整      │
├──┼──────┼────┼───────┤
│八  │KLA-0000000 │9.  │8 萬元整      │
├──┼──────┼────┼───────┤
│九  │KLA-0000000 │8.  │10萬5,000元整 │
├──┼──────┼────┼───────┤
│十  │KLA-0000000 │9.１０  │16萬5,900元整 │
├──┼──────┼────┼───────┤
│十一│KLA-0000000 │6.  │1萬5,000元整  │
├──┼──────┼────┼───────┤
│十二│KLA-0000000 │7.５  │2萬2,700元整  │
├──┼──────┼────┼───────┤
│十三│KLA-0000000 │7.  │1萬5,100元整  │
├──┼──────┼────┼───────┤
│十四  │KLA-0000000 │8.  │8萬3,000元整  │
├──┼──────┼────┼───────┤
│十五│KLA-0000000 │7.  │1萬4,000元整  │
├──┼──────┼────┼───────┤
│十六  │KLA-0000000 │9.  │14萬3,500元整 │
├──┼──────┼────┼───────┤
│十七│KLA-0000000 │9.  │12萬3,000元整 │
├──┼──────┼────┼───────┤
│十八│KLA-0000000 │7.  │5萬2,300元整  │
├──┼──────┼────┼───────┤
│十九│KLA-0000000 │7.7.  │6 萬元整      │
├──┼──────┼────┼───────┤
│二十│KLA-0000000 │8.  │3萬6,850元整  │
├──┼──────┼────┼───────┤
│  │KLA-0000000 │10.  │12萬6,000元整 │
├──┼──────┼────┼───────┤
│  │KLA-0000000 │9.  │12萬8,600元整 │
└──┴──────┴────┴───────┘


司法院資訊處製作；財團法人民間司法改革基金會備份。
